【裁判字號】    96,易,307
【裁判日期】    981022
【裁判案由】    背信等
【裁判全文】
臺灣臺東地方法院刑事判決               96年度易字第307號
公  訴  人  臺灣臺東地方法院檢察署檢察官
被      告  乙○○
選任辯護人  陳信伍律師
被      告  甲○○
選任辯護人  李泰宏律師
上列被告因背信等案件，經檢察官提起公訴（95年度偵字第857
號），本院判決如下：
    主  文
乙○○共同行使偽造私文書，足以生損害於他人，處有期徒刑拾
月，減為有期徒刑伍月，如易科罰金，以銀元參佰元即新臺幣玖
佰元折算壹日。未扣案華南商業銀行股份有限公司臺東分行貸款
保證書對保簽章欄內偽造之「張輝煌」、「丙○○」署押各壹枚
，均沒收之。
甲○○無罪。
    犯罪事實
一、乙○○於民國85年間係美芳食品有限公司（下稱美芳公司）
    之負責人，於同年5月間，為使美芳公司能順利向華南商業
    銀行股份有限公司臺東分行（下稱華南銀行）借得信用貸款
    ，未徵得張輝煌、丙○○之同意，竟意圖為自己不法之所有
    ，與美芳公司某姓名年籍不詳之職員基於行使偽造私文書及
    詐欺取財之犯意聯絡，由該職員以美芳公司名義向華南銀行
    申辦最高信用額度新臺幣（下同）1千萬元之貸款，先後於
    於85年5月17日、85年6月1日，在借款保證書之對保簽章欄
    內，偽造「丙○○」、「張輝煌」之署押，並盜用渠等之印
    章，表示渠等同意擔任上開貸款案之連帶保證人，再進而向
    華南銀行提出申請信用貸款而行使之，致使華南銀行陷於錯
    誤，以為丙○○、張輝煌同意擔任連帶保證人，債權已獲得
    適足擔保，而先後於87年6月22日（起訴書誤載為87年6月27
    日）貸款200萬元，同年11月26日貸款100萬元，及同年12
    月30日貸款200萬元予美芳食品公司，足以生損害於張輝煌
    、丙○○及華南銀行評估債權適足擔保之正確性。
二、案經丙○○訴由臺灣臺東地方法院檢察署檢察官偵查起訴。
    理  由
壹、程序方面
一、追訴權時效
    按時效已完成者應諭知不受理判決，刑事訴訟法第302條第2
    款固有明文。查本件被告乙○○於85年間擔任美芳公司之負
    責人，甲○○則為華南銀行專員，依檢察官起訴書所載，渠
    等之犯罪時間為85年4、5月間，而本案檢察官之偵查作為肇
    始於告訴人丙○○於95年5月4日向臺灣臺東地方法院檢察署
    檢察官提起告訴，而關於追訴權時效規定，刑法業於94年2
    月2日修正，95年7月1日施行，依據新舊法比較，應採被告
    乙○○行為時之刑法對其較為有利（詳後述），是依修正前
    刑法第80條規定，檢察官起訴被告乙○○、甲○○所犯之罪
    追訴權時效均為10年，且依據華南銀行保證書之記載，可知
    偽造本案告訴人丙○○、被害人張輝煌署押之日期分別為85
    年5月17日、85年6月1日，是本案之追訴權時效尚未屆滿，
    本院自得予以審判。
二、證據能力
（一）按被告以外之人於審判外之言詞或書面陳述，除法律有規
      定者外，不得作為證據，刑事訴訟法第159條第1項固定有
      明文。惟查：
    1.按刑事訴訟法第159條之1第2項規定：「被告以外之人於
      偵查中向檢察官所為之陳述，除顯有不可信之情況者外，
      得為證據。」所稱「得為證據」，依其文義解釋及立法理
      由之說明，並無限縮於檢察官在偵查中訊問被告以外之人
      即證人之程序，已給被告或其辯護人對該被告以外之人行
      使反對詰問權者，始有證據能力。第以刑事被告之詰問權
      ，係指訴訟上被告有在審判庭盤詰證人之權利；偵查中檢
      察官訊問證人，旨在蒐集被告犯罪證據，以確認被告嫌疑
      之有無及內容，與審判中透過當事人之攻防，經由詰問程
      序調查證人以認定事實之性質及目的有別。偵查中辯護人
      僅有在場權及陳述意見權，此觀諸刑事訴訟法第245條第2
      項前段之規定甚明，檢察官訊問證人並無必須傳喚被告使
      其得以在場之規定，同法第248條第1項前段雖規定「如被
      告在場者，被告得親自詰問」，亦僅賦予該在場被告有行
      詰問證人之機會而已，被告如不在場，殊難期有詰問之可
      能。此項未經被告詰問之被告以外之人於偵查中向檢察官
      所為之陳述，原則上為法律規定有證據能力之傳聞證據，
      基於當事人進行主義之處分主義，被告於審判中仍非不得
      請求詰問，使該偵查中之陳述成為完足調查之證據，亦得
      放棄對原供述人之反對詰問權或不爭執其陳述，由審判長
      依刑事訴訟法第288條第2項前段、第165條第1項之規定，
      得僅以宣讀該被告以外之人之陳述或告以要旨之方式，踐
      行其證據調查程序（最高法院96年度臺上字第6682號判決
      參照）。查證人即告訴人丙○○、證人即被害人張輝煌於
      偵查中向檢察官所為之陳述，固屬被告乙○○、甲○○以
      外之人於審判外所為之言詞陳述，惟於偵查中，既先後經
      檢察官諭知證人有具結義務及偽證處罰，並命渠等立於證
      人地位朗讀結文，具結擔保證言之真實性後，各於檢察官
      面前出於自由意識而完整、連續陳述各自親身經歷，被告
      2人及其等之辯護人均未爭執上開證人陳述之證據能力，
      亦查無其他違法取證之瑕疵存在，應無顯不可信之情形，
      是揆諸上開規定與說明，上揭證人於檢察官面前所為之陳
      述應認為俱有證據能力。
    2.按被告以外之人於審判外之陳述，雖不符刑事訴訟法第
      159條之1至之4之規定，而經當事人於審判程序同意作為
      證據，法院審酌該言詞陳述或書面陳述作成時之情況，認
      為適當者，亦得為證據；當事人、代理人或辯護人於法院
      調查證據時，知有第159條第1項不得為證據之情形，而未
      於言詞辯論終結前聲明異議者，視為有前項之同意，刑事
      訴訟法第159條之5亦有明文。查本案以下所引用之證據，
      有部分屬傳聞證據，當事人於本院審理時均表示不爭執其
      證據能力，且迄於言詞辯論終結前，亦未就本院所調查之
      證據資料主張有刑事訴訟法第159條第1項不得為證據之情
      形，本院審酌該證據作成之情況，認均無不適當情事，依
      刑事訴訟法第159條之5規定，均有證據能力。
二、按法院或檢察官得囑託醫院、學校或其他相當之機關、團
    體為鑑定，或審查他人之鑑定，並準用第203條至第206條之
    1規定；鑑定之經過及其結果，應命鑑定人以言詞或書面報
    告，同法第208條第1項、第206條第1項定有明文。可知法院
    囑託機關鑑定並未準用同法第202條鑑定人具結義務之規定
    ；另同法第159條於92年2月6日之修正理由：「本條所謂『
    法律有規定者』，係指本法第159條之1至第159條之5及第
    206條等規定」等語，故法院或檢察官囑託機關鑑定不受傳
    聞法則之拘束甚明。查卷附之法務部調查局96年2月14日調
    科貳字第09600070540號鑑定通知書、國防部憲兵司令部刑
    事鑑識中心91年6月1日（91）綱得字第06790號鑑驗通知書
    、中央警察大學98年8月12日校鑑科字第0980001111號函附
    鑑定書各係由檢察官於偵查中囑託鑑定或本院依職權囑託鑑
    定後，經上開鑑定機關以書面提出之鑑定結果，自均有證據
    能力。
貳、有罪部分
一、上揭犯罪事實，業據被告乙○○坦承不諱，核與證人即告訴
    人丙○○、證人即被害人張輝煌於偵查中之證述相符；且
    本件貸款保證書對保簽章欄內保證人「丙○○」、「張輝煌
    」之署押，非其2人所親自書寫，業據檢察官於偵查中與本
    院於審理時分別囑託機關鑑定屬實，有法務部調查局96年2
    月14日調科貳字第09600070540號鑑定通知書、國防部憲兵
    司令部刑事鑑識中心91年6月1日（91）綱得字第06790號鑑
    驗通知書、中央警察大學98年8月12日校鑑科字第098000111
    1號函附鑑定書在卷可稽；又華南銀行先後如犯罪事實欄所
    述情形放款予美芳公司，而上開款項目前尚未全部清償，仍
    對保證人郭麗觀扣薪中，有華南銀行97年4月7日（97）華東
    放字第0970253號函及所附有華南銀行信用調查表、放款往
    來明細表、授信申請書、借據在卷可考；另有美芳公司基本
    資料、華南銀行授信業務對保要點附卷可佐，足認被告乙○○自白與事實相符，堪以採信，本案事證明確，應依法論科
    。
二、新舊法比較
    被告行為後，刑法業於94年2月2日修正公布，95年7月1日起
    施行。按行為後法律有變更者，適用行為時之法律，但行為
    後之法律有利於行為人者，適用最有利於行為人之法律，修
    正後刑法第2條第1項定有明文。此條規定係規範行為後法律
    變更所生新舊法律比較適用之準據法，本身尚無新舊法比較
    之問題，於新法施行後，應一律適用新法第2條第1項之規定
    ，為「從舊從輕」之比較。而本次法律變更，比較時應就罪
    刑有關之共犯、未遂犯、想像競合犯、牽連犯、連續犯、結
    合犯，以及累犯加重、自首減輕暨其他法定加減原因（如身
    分加減）與加減例等一切情形，綜其全部罪刑之結果而為比
    較（最高法院95年5月23日95年度第8次刑事庭會議決議參照
    ）。茲就本件新舊法比較結果說明如下：
（一）追訴權時效：關於本案被告所犯之刑法第216、210條行使
      偽造私文書罪及同法第339條第1項詐欺取財罪（詳後述）
      ，其最高法定刑均為「5年以下有期徒刑」，依修正前刑
      法第80條第2款規定追訴權時效為10年，依修正後規定，
      則為20年，經比較新舊法結果，應以修正前刑法對被告較
      為有利。又依「擇用整體性原則」（最高法院27年上字第
      2615號判例參照），關於追訴權時效之停止進行，及其期
      間、計算，亦應一體適用修正前刑法第81條、第83條之規
      定。
（二）共同正犯：刑法第28條原規定：「二人以上共同『實施』
      犯罪之行為者，皆為共同正犯。」新法修正為：「二人以
      上共同『實行』犯罪之行為者，皆為共同正犯。」將舊法
      之「實施」修正為「實行」。原「實施」之概念，包含陰
      謀、預備、著手及實行等階段之行為，修正後僅共同實行
      犯罪行為始成立共同正犯。是新法共同正犯之範圍已有限
      縮，排除陰謀犯、預備犯之共同正犯。新舊法就共同正犯
      之範圍既因此而有變動，自屬犯罪後法律有變更，而非僅
      屬純文字修正，經比較適用新舊法，新法對被告顯較有利
      （最高法院97年度臺上字第37號判決參照）。
（三）罰金限制：刑法第339條第1項所定法定刑為「處5年以下
      有期徒刑、拘役或科或併科1千元以下罰金」，其中關於
      罰金刑之下限，依修正後刑法第33條第5款之規定，最低
      額為新臺幣1,000元，惟依被告行為時之修正前刑法第33
      條第5款規定，罰金之最低額僅新臺幣3元。是經比較新舊
      法之結果，以修正前刑法較有利於被告。
（四）易科罰金之折算標準：依被告行為時刑法第41條第1項、
      罰金罰鍰提高標準條例第2條規定，係以銀元100元、200
      元或300元即新臺幣300元、600元或900元折算1日；依修
      正後刑法第41條第1項，則係以新臺幣1,000元、2,000元
      或3,000元折算1日，經比較新舊法，以被告行為時之法律
      對被告較為有利。
（五）本院經綜合全部罪刑之結果，在適用「罪刑綜合比較原則
      」、「擇用整體性原則」下（最高法院27年上字第2615號
      判例意旨參照），本案應一體適用被告行為時之法律對其
      較為有利。
三、按在上開借款保證書之對保簽章欄位內偽簽告訴人丙○○及
    被害人張輝煌之署押，不待依據習慣或特約，單從形式上觀
    察，即已知悉係表示以其2人之名義擔任連帶保證人之證明
    ，應屬刑法第210條之私文書，並由被告乙○○擔任負責人
    之美芳公司身分不詳之職員持以行使，向華南銀行申請貸款
    ，自足以生損害於告訴人丙○○、被害人張輝煌及華南銀行
    ，且使華南銀行陷於錯誤，誤認告訴人丙○○及被害人張輝
    煌同意擔任連帶保證人，其債權可獲得適足保障，而同意借
    款，是核被告乙○○所為，係犯刑法第216條、第210條行使
    偽造私文書罪及同法第339條第1項詐欺取財罪。公訴意旨認
    被告乙○○上開所為涉犯刑法第217條第1項偽造署押罪嫌，
    揆諸上開說明，即有未合，惟因二者基本社會事實同一，爰
    依法變更起訴法條。又公訴意旨認上開犯行僅構成教唆犯，
    惟被告乙○○於案發當時係美芳公司之負責人，因其公司需
    借貸資金以營運，乃由公司內不詳員工以美芳公司名義，未
    經告訴人丙○○及被害人張輝煌之同意，即以渠等為連帶保
    證人向華南銀行申請貸款，嗣後美芳公司亦順利取得借款，
    該身分不詳之員工僅為被告乙○○之雇員，其申請貸款之行
    為自完全在被告乙○○意思支配下所為，且被告乙○○亦供
    承曾參與本件貸款案，知悉全部貸款過程，足認被告乙○○
    所為已非僅止於教唆犯，應屬正犯無訛，至若僅行為態樣有
    正犯、從犯之分，即無庸引用刑事訴訟法第300條變更檢察
    官起訴之法條（最高法院96年度臺上字第2061號判決意旨參
    照）。再被告乙○○偽造署押、盜用印章之行為乃偽造私文
    書之階段行為，而偽造私文書之低度行為為行使偽造私文書
    之高度行為所吸收，均不另論罪。其與上開姓名年籍不詳之
    美芳公司職員就上開犯行有犯意聯絡、行為分擔，應論以共
    同正犯。被告乙○○以一行為觸犯行使偽造私文書罪及詐欺
    取財罪，為想像競合犯，應依刑法第55條規定從一重之行使
    偽造私文書罪處斷。檢察官雖未就被告乙○○盜用印章及詐
    欺取財犯行於起訴書之犯罪事實欄中敘明，惟此2部分犯行
    與已敘及部分，既各具有吸收犯之實質上一罪及想像競合犯
    之裁判上一罪關係，均為起訴效力所及，本院自得併予審理
    。
四、爰審酌被告乙○○未經告訴人丙○○及被害人張輝煌之同意
    ，竟與美芳公司身分不詳之職員在華南銀行借款保證書上共
    同偽造渠等之署押，復持以申請信用貸款，造成他人財產上
    損害及信用之減損，迄今仍未清償全部債務，其上開所為自
    應予非難，惟念及其於本院審理時坦承犯行，態度良好，暨
    其犯罪之動機、手段、家庭狀況、智識能力等一切情狀，量
    處如主文所示之刑。至辯護人為被告乙○○請求本院諭知緩
    刑之宣告，惟被告乙○○迄今未與告訴人丙○○、被害人張
    輝煌及華南銀行達成和解，且亦供承至今未全部清償對於華
    南銀行關於本案所積欠之債務，尚積欠2百多萬元，故咸難
    認其有知所警惕並悔改遷善之心，本院乃認其仍有執行刑罰
    之必要，爰不予緩刑宣告，附此敘明。
五、另未扣案之華南銀行貸款保證書對保簽章欄內偽造之「張輝
    煌」、「丙○○」署押各壹枚，依刑法第219條規定，不問
    屬於犯人與否，均沒收之。至上開華南銀行貸款保證書（不
    含對保簽章欄內「張輝煌」、「丙○○」署押部分）雖係供
    被告乙○○犯罪所用之物，惟既經被告乙○○向華南銀行提
    出以申請信用貸款，即屬華南銀行所有；而被告乙○○盜用
    印章所得之「張輝煌」、「丙○○」印文非屬偽造，無從依
    刑法第219條之規定予以沒收（最高法院94年度臺非字第31
    號、80年度臺上字第1724號判決意旨參照），爰均不併予諭
    知沒收。
六、末查，被告乙○○所為之犯罪時間係在96年4月24日以前，
    且合於中華民國九十六年罪犯減刑條例第3條之減刑要件，
    乃依同條例第2條第1項第3款規定，諭知減其宣告刑二分之
    一如主文所示，併諭知易科罰金之折算標準。
參、無罪部分
一、公訴意旨略以：被告甲○○於85年間擔任華南銀行專員，從
    事貸款審核業務，其於同年4、5月間經辦美芳公司申請之信
    用貸款案，意圖損害華南銀行之利益，未徵詢被害人張輝煌
    、告訴人丙○○是否同意擔任美芳公司之連帶保證人，亦未
    向渠等查證美芳公司向華南銀行貸款保證書上對保簽章欄內
    「張輝煌」、「丙○○」之署押係何人作成，明知其未向被
    害人張輝煌及告訴人丙○○進行對保之查核，基於業務登載
    不實及背信之犯意，於其業務上作成之文書即華南銀行貸款
    保證書上「對保人」欄蓋章，表示已經查核對保，完成貸款
    手續，使華南銀行先於87年6月22日貸款200萬元、次於同年
    11月26日貸款100萬元，末於同年12月30日貸款200萬元予美
    芳食品公司，足以生損害於華南銀行貸款債權受清償之擔保
    可能性。嗣美芳食品公司還款至89年5月30日止，即未再清
    償，尚欠361萬7513元，經華南銀行分別訴請被害人張輝煌
    、告訴人丙○○履行保證人責任，遭其2人以不知情為由而
    拒絕清償，後美芳公司於90年9月30日停業，致華南銀行對
    美芳公司之借款債權未再獲償，共計損失3,617,531元；因
    認被告甲○○涉犯刑法第342條第1項背信罪嫌及同法第215
    條業務登載不實罪嫌。
二、按犯罪事實應依證據認定，無證據不得認定犯罪事實；不能
    證明被告犯罪者，應諭知無罪之判決，刑事訴訟法第154條
    第2項、第301條第1項分別定有明文。又事實之認定，應憑
    證據，如未能發現相當證據，或證據不足以證明，自不能以
    推測或擬制之方法，為裁判基礎；且認定不利於被告之事實
    須依積極證據，苟積極證據不足為不利於被告事實之認定時
    ，即應為有利於被告之認定（最高法院40年臺上字第86號、
    30年上字第816號判例意旨參照）。次按刑事訴訟法第161
    條已於91年2月8日修正公布，修正後同條第1項規定：檢察
    官就被告犯罪事實，應負舉證責任，並指出證明之方法。因
    此，檢察官對於起訴之犯罪事實，應負提出證據及說服之實
    質舉證責任。倘其所提出之證據，不足為被告有罪之積極證
    明，或其闡明之證明方法，無從說服法官以形成被告有罪之
    心證，基於無罪推定之原則，自應為被告無罪判決之諭知（
    最高法院92年臺上字第128號判例意旨參照）。
三、公訴意旨認被告涉有上揭罪嫌，無非係以被告甲○○、乙○○於偵查中之供述、證人丙○○、張輝煌之證述，並有上開
    借款保證書、法務部調查局96年2月14日調科貳字第0960007
    0540號鑑定通知書、國防部憲兵司令部刑事鑑識中心91年6
    月1日（91）綱得字第06790號鑑驗通知書、美芳公司基本資
    料可為佐證，為其論據。訊據被告甲○○堅決否認有何背信
    及業務登載不實犯行，辯稱：伊當時係依照規定確實辦理對
    保，並且核對過丙○○、張輝煌在保證書對保簽章欄上的印
    章，與美芳公司之公司變更登記事項卡上之印章相同，惟因
    案發迄今時間經過久遠，其現在已無法確定當時是否是他們
    本人來銀行辦理對保；伊承認在辦理對保時有疏失，但並非
    故意對保不實，應無業務登載不實及背信之犯意等語。
四、經查：
（一）上開華南銀行貸款保證書對保簽章欄位上「丙○○」、「
      張輝煌」之署押，確非其2人所親筆書寫乙情，業據證人
      即告訴人丙○○、證人即被害人張輝煌於偵查中結證明確
      ，並經檢察官於偵查中及本院審理時囑託機關鑑定屬實，
      有法務部調查局96年2月14日調科貳字第09600070540號鑑
      定通知書、國防部憲兵司令部刑事鑑識中心91年6月1日（
      91）綱得字第06790號鑑驗通知書、中央警察大學98年8
      月12日校鑑科字第0980001111號函附鑑定書在卷可稽，堪
      以認定。
（二）又辦理對保手續應注意立約時，應使用本名，並於立約處
      蓋用本人名稱之印鑑為立約印鑑；應以自然人本名印鑑為
      留存印鑑；應核對立約人國民身份證正本所載姓名、統一
      號碼、出生年、月、日及地址等與對保授信約據所載相符
      ，且其照片與本人相同（影本留存）後，請立約人在「對
      保簽章」欄內蓋用立約印鑑，並親自簽名重疊於立約印鑑
      上面，此有華南銀行授信業務對保作業要點在卷可參（見
      本院卷第65頁）。故被告甲○○辦理授信業務對保作業時
      應遵從以上要點之規定，使保證人於對保時親自到場，並
      在對保簽章欄內簽名，自屬必要。而本件貸款保證書對保
      簽章欄內保證人「丙○○」、「張輝煌」之署押，非其2
      人所親自書寫，業已認定如前，被告甲○○竟仍在對保簽
      章欄內對保人處核章，表示查核完畢，使華南銀行先後如
      犯罪事實欄所述情形放款予美芳公司，而上開款項目前尚
      未全部清償，仍對保證人郭麗觀扣薪中，有華南銀行97年
      4月7日（97）華東放字第0970253號函及所附華南銀行信
      用調查表、放款往來明細表、授信申請書、借據在卷可參
      ，足徵被告甲○○在客觀上確有業務登載不實及違背任務
      致使本人利益受損之行為。
（三）惟按刑法第342條之背信罪，以有取得不法利益或損害本
      人利益之意圖為必要，若無此意圖，即屬缺乏意思要件，
      縱有違背任務之行為，並致生損害於本人之財產或其他利
      益，亦難律以本條之罪（最高法院30年上字第1210號判例
      意旨足資參照）；而刑法第215條從事業務者登載不實罪
      ，係以從事業務之人，明知為不實之事項，而登載於其業
      務上作成之文書，足以生損害於公眾或他人者，為構成要
      件。故如行為人並非明知為不實之事項，縱已將該不實事
      項登載於業務上作成之文書，仍無成立該罪之餘地。
    1.查證人即共同被告乙○○於本院審理時證稱：伊在85年時
      認識被告甲○○，但沒有特別的交情，只是銀行來往時打
      個招呼而已，在本件的貸款中並未給被告甲○○紅包，或
      其他利益，當時生意也很差；伊現在已經不記得本件貸款
      時對保的情形，不是伊去銀行辦理對保的，是請公司的一
      個小姐到銀行去辦理；伊向華南銀行辦理貸款期間，不曾
      私下和被告甲○○接觸，與他也沒有特別的關係，伊沒有
      到過被告甲○○的家裡，被告甲○○也未曾到伊家中拜訪
      等語；其於偵查中供稱：伊不太認識被告甲○○，是因為
      到銀行申請貸款才認識的，被告甲○○與伊雖同是臺東商
      校的校友，但被告甲○○是晚伊很多屆的學弟等語。核與
      被告甲○○於本院審理時供陳：伊並未因為辦理這件貸款
      而獲得好處，且不曾到被告乙○○家中拜訪，被告乙○○
      也未到過伊家中泡茶等語；及其偵查中供述：伊與被告乙○○僅有客戶關係，伊與被告乙○○間並無貸款以外之約
      定等語相符。足認被告甲○○與被告乙○○間並無私交，
      彼此僅具有銀行業務往來之關係，被告甲○○並未因本件
      貸款案自被告乙○○處獲得任何利益。
    2.本院復囑託中央警察大學就上開借款保證書對保簽章欄內
      「丙○○」、「張輝煌」之印文，與美芳公司之變更登記
      事項卡內「丙○○」、「張輝煌」之印文予以比對，鑑定
      意見略以：上開印文經重疊與折疊比對，相對應的幾何結
      構部分均吻合，因為無實物印章，而就印文鑑定，雖印文
      經比對後吻合，僅能說明兩者印文相符，無法排除兩印章
      不相同之可能等語，有上開中央警察大鑑定書附卷可按。
      則被告甲○○辯稱其辦理對保時，曾核對保證書對保簽章
      欄內「丙○○」、「張輝煌」之印文，與美芳公司之變更
      登記事項卡內「丙○○」、「張輝煌」之印文相同，故當
      時以為是本人前來對保乙節，雖經本院囑託鑑定結果認無
      法排除兩者印文不相同之可能，然已可知上開兩者印文甚
      為相同，被告甲○○僅為銀行專員，經其以肉眼辨識後，
      認為兩者印文相同，尚難苛求其具有比刑事鑑定機關更高
      之辨識能力；復基於有疑惟利被告原則，應認上開兩者之
      印文相符，是被告甲○○辯解當時曾核對兩者印文而認為
      相同，才以為當時前來對保的人是本人等語，非無可採。
    3.再參諸上開保證書對保簽章欄內之署押，除「丙○○」、
      「張輝煌」、「乙○○」外，尚簽蓋有「陳天賜」及「陳
      建維」之署押及印文，證人陳天賜於偵查中證述：上開保
      證書對保簽章欄內「陳天賜」之署押為其所親簽，印章亦
      係其親蓋；當時是被告乙○○以機車搭載伊至銀行對保，
      伊在銀行櫃臺簽名，有人叫伊交付身分證及印章；伊是第
      一個在保證書上簽名的人，伊當時沒有看到其他人等語（
      見95年度偵字第88 7號偵查卷宗第122頁）。證人陳建維
      於偵查中證述：上開保證書對保簽章欄內之署押係其親簽
      ，印章也是其親蓋，伊有親自去銀行對保，伊在銀行時沒
      有看到其他保證人等語（見上開卷宗第125頁）。足徵本
      件貸款案亦有確實對保部分，被告甲○○辯稱當時其係依
      照銀行規定確實辦理對保等語，尚非無據。
    4.另質諸證人即被告乙○○已不復記憶當時負責辦理貸款並
      前往簽名對保之員工姓名及年籍，顯查無其他積極證據足
      資證明被告甲○○於本件貸款案對保當時，即明知告訴人
      丙○○、被害人張輝煌並未親自前往華南銀行對保，檢察
      官亦未就此部分提出證據以實其說，則尚難僅以被告甲○○客觀上對保不實之結果，據以推論其明知上開保證書對
      保簽章欄內「丙○○」、「張輝煌」之署押係屬偽造，且
      具有取得不法利益或損害華南銀行利益之意圖，而論以刑
      法第342條背信罪及同法第215條業務上載不實罪。
五、綜上所述，被告甲○○雖客觀上確有業務登載不實及違背任
    務致使本人利益受損之行為，惟並無證據顯示其明知上開保
    證書對保簽章欄內「丙○○」、「張輝煌」之署押係屬偽造
    ，亦無證據顯示其有取得不法利益或損害華南銀行利益之意
    圖，本件公訴意旨所舉前開證據尚不足以證明其有上開主觀
    犯意，容有合理之懷疑存在，即與刑法第342條及同法第215
    條之構成要件有間，本院復查無其他積極證據足認被告有公
    訴人所指之上揭犯行，揆諸首揭說明，自應為無罪之諭知。
據上論斷，應依刑事訴訟法第299條第1項前段、第300條，第301
條第1項，刑法第28條（修正前）、第210條、第216條、第219條
、第339條第1項（修正前）、第55條、第41條第1項前段（修正
前），中華民國九十六年罪犯減刑條例第2條第1項第3款、第7條
、第9條，判決如主文。
本案經檢察官丁○○到庭執行職務
中    華    民    國    98    年    10    月    22    日
                  刑事第三庭  審判長法  官  陳弘能
                                    法  官  彭凱璐
                                    法  官  陳鈺雯
以上正本證明與原本無異。
如不服本判決應於收受送達後10日內向本院提出上訴書狀，並應
敘述具體理由；其未敘述上訴理由者，應於上訴期間屆滿後20日
內向本院補提理由書（均須按他造當事人之人數附繕本）。「切
勿逕送上級法院」。告訴人或被害人對於本判決如有不服，請書
具不服之理由狀，請求檢察官上訴者，其上訴期間之計算係以檢
察官收受判決正本之日期為準。
                                    書記官  廖丁逸
中    華    民    國    98    年    10    月    22    日
附錄論罪科刑法條全文：
刑法第210條
偽造、變造私文書，足以生損害於公眾或他人者，處5年以下有
期徒刑。
刑法第216條
行使第210條至第215條之文書者，依偽造、變造文書或登載不實
事項或使登載不實事項之規定處斷。
刑法第339條
意圖為自己或第三人不法之所有，以詐術使人將本人或第三人之
物交付者，處5年以下有期徒刑、拘役或科或併科1千元以下罰金
。
以前項方法得財產上不法之利益或使第三人得之者，亦同。
前二項之未遂犯罰之。


司法院資訊處製作；財團法人民間司法改革基金會備份。
